最高法院刑事判決　　　　　　九十四年度台上字第五七八二號
　　上　訴　人　甲○○
　　　　　　　　　　　　5弄5.
上列上訴人因殺人未遂案件，不服台灣高等法院台南分院中華民
國九十四年八月十七日第二審更審判決（九十四年度重上更(四)字
第三００號，起訴案號：台灣台南地方法院檢察署八十六年度偵
字第八一七六號），提起上訴，本院判決如下：
    主  文
上訴駁回。
    理  由
按刑事訴訟法第三百七十七條規定，上訴於第三審法院，非以判
決違背法令為理由，不得為之。是提起第三審上訴，應以原判決
違背法令為理由，係屬法定要件。如果上訴理由狀並未依據卷內
訴訟資料，具體指摘原判決不適用何種法則或如何適用不當，或
所指摘原判決違法情事，顯與法律規定得為第三審上訴理由之違
法情形，不相適合時，均應認其上訴為違背法律上之程式，予以
駁回。本件上訴人甲○○上訴意旨略稱：(一)原判決認定上訴人為
台南家專校車司機，因不滿莊松雄調度校車、安排行駛路線不公
，於民國八十六年六月十四日左右，製造具有殺傷力之爆裂物一
枚，置於莊松雄所駕駛之ＷＴ－三０六號校車上，再佯以家長身
分謂其子女於前日下車時，遺留物品於車上，囑該車之駕駛先行
拿取，告訴人許棍於電請該車司機莊松雄前來拿取未果時並詢明
校車車門之開啟方法，自行上車於拿取物品時，發生爆炸而遭炸
傷等情。但上訴人並無製造爆裂物之常識，自無法製造爆裂物。
上開爆裂物雖有移動，但若無遇熱、摩擦、撞擊或靜電等作用，
應不會爆炸，有鑑定書可按，告訴人於拿取物品時，並無摩擦、
撞擊等引爆之動作，自不足以引爆，是原判決有認定事實不依證
據之違誤。上訴人亦無因安排校車路線之細故而萌生殺人之犯罪
動機。(二)警方於上訴人住家所查扣之紅、白、銀色包裝紙，與爆
炸現場所查獲之包裝紙、螺絲釘，雖為類似之物，但上開紅、白
、銀色相間之各色條之寬度不同，螺絲釘之材質亦有不同，螺絲
冒或為一字型，或為十字型，亦有不同。原審以上開扣押物為上
訴人論罪之依據，有以臆測之詞為論罪依據之違法。(三)警方於上
訴人之妻所經營幼稚園所查扣之變聲器，係在於提高學生之學習
興趣，無法使用於電話機上以變聲，上訴人一再聲請原審加以鑑
定，原審未加置理，純以網路上誇大無據之內容為論罪之依據，
亦有未洽。(四)上訴人於下班之後之行程，交待至為詳確，上訴人
無法分身於原判決所示之時間放置爆裂物。案發之日適為週日，
上訴人打電話至學校司機室，意在請值班之司機代為查看其所設
置於學校之濾水器內是否尚有餘水，因無人接聽，即前往他處送
水，絕無與告訴人通話。且告訴人所指其所接來電之時間與中華
電信公司之通話紀錄，相距達十分鐘之久，告訴人尤指稱來電通
話中夾雜著吵雜聲，非自住家電話所撥打，且對方似為老人之聲
音，上開電話顯非上訴人所撥打；原審以臆測之詞為論罪之依據
，難令人甘服云云。查原判決認定上訴人係台南縣永康市台南家
專校車司機，因對該校校車委員會總幹事莊松雄調度校車、安排
行駛路線不公，心生不滿，竟萌殺害莊松雄之犯意，於八十六年
六月十四日左右，先在某不詳地點，製造具有殺傷力之爆裂物一
枚，並以紅、白、銀三色相間之包裝紙加以包裝後，乘機置於莊
松雄負責駕駛之ＷＴ－三０六號校車最後一排座椅，覆以黑色衣
物，再於八十六年六月十五日上午七時十分許，在其住所以00
00000號電話，透過電話變聲器撥打到校，以學生家長身分
表示，其女兒前一天坐校車到九如交流道下車，遺留東西在車上
，請該部校車司機先行拿起，以免遺失等語，擬於莊松雄拿取該
包裝物時引爆炸死莊松雄，告訴人於接聽電話之後，乃聯絡莊松
雄前來處理，莊松雄表示星期一再行處理，告訴人恐上開物品遺
失，便詢問莊松雄有關開啟車門之方法，自行開啟ＷＴ－三０六
號校車車門，於車上最後一排座椅下拿取黑色衣物一件時，發生
爆炸，造成右手食指、中指遠端骨骨折、指甲床破壞、無名指、
小指肌腱斷裂、右腳撕裂傷、臉部撕裂傷、左眼神經麻痺，幸經
校方人員緊急送醫救治，倖免於難，經警在現場查獲電池二枚、
爆裂物一包等物，並於同日在上訴人之住處，查獲十字弓一把（
未經許可無故持有刀械部分業經判處有期徒刑四月確定）、紅白
銀色包裝紙二捲、萬花筒鞭炮五支、十字螺絲釘一包、塑鋼土一
塊、凝固劑一罐、塑膠板一塊、猴牌火柴八盒、透明塑膠管一支
、尼龍線二條、氧氣筒二支、電話變聲器一個等情，係依憑上訴
人坦承其為台南家專之校車司機，有與擔任校車司機總幹事之莊
松雄口角、不滿，並知悉莊松雄負責駕駛ＷＴ－三０六號校車，
及案發後警方曾在其住家查獲紅、白、銀三色相間之包裝紙等情
不諱，並據告訴人指訴：其接獲自稱為學生家長者來電，要求駕
駛九如交流道路線之司機（即莊松雄）拿取學生遺落於車上之物
品後，即打電話通知莊松雄，莊松雄不克前來，乃詢問有關莊松
雄所駕駛校車暗鎖之所在後，於自行開啟車門上車取物時遭炸傷
等語。證人莊松雄亦證稱：上訴人因調度校車、安排行駛路線，
與其發生爭執而生嫌隙；及其所駕駛之ＷＴ－三０六號校車，除
以鑰匙開啟外，尚可以開啟暗鎖之方式開啟車門，暗鎖僅十三位
校車司機知悉，外人無從得知等情。又有中華電信股份有限公司
台灣南區電信分公司所檢送上訴人住家之00－0000000
號電話通話紀錄，發現該電話於八十六年六月十五日上午七時二
十三分十秒至七時二十三分三十六秒、七時二十四分十二秒至七
時二十九分八秒，曾與台南家專00－0000000號電話有
兩次之通話紀錄。案發當日下午，經警於上訴人住處搜獲紅、白
、銀色包裝紙、電話變聲器、萬花筒鞭炮、十字螺絲釘、塑鋼土
等物，其中鞭炮內之火藥、螺絲釘、塑鋼土、紅、白、銀色包裝
紙適為製造本案爆裂物之材料，而電話變聲器則為上訴人打電話
至台南家專，為免他人認出其聲音所用之物。警方於現場採獲之
爆裂物碎片及外套，與在上訴人家中搜獲之萬花筒爆竹一個、小
電光炮一個、塑膠手套一雙均檢出類似之煙火類火藥。又現場採
獲之螺絲釘、紅、白、銀三色相間之包裝紙與上訴人家中搜獲之
螺絲釘、紅、白、銀三色相間之包裝紙外觀、型態均極相似，而
在現場採獲之爆裂物碎片及外套，與在上訴人家中搜獲之萬花筒
爆竹一個、小電光炮一個、塑膠手套一雙均檢出類似之煙火類火
藥，有內政部警政署刑事警察局鑑驗通知書足參；告訴人因爆炸
而受傷，並有診斷證明書等證據，資以證明上訴人有殺人未遂之
事實，因而撤銷第一審關於殺人未遂部分之科刑判決，改判依牽
連犯之規定論處上訴人殺人未遂罪刑，已敘明其所憑之證據及認
定之理由，並以上訴人所辯：其與莊松雄僅因校車駕駛之安排路
線意見不合，並無深仇大恨，核無殺人之動機，且現場查扣之十
字螺絲釘係鐵製品與警方於其住家所查扣之不銹鋼材質不同，爆
裂物的火藥成分與住家查扣之萬花筒鞭炮之火藥成分不符，紅、
白、銀色包裝紙係其妻所購買，煙火是小孩過節施放後所留下，
案發當天其有打電話到校，但無人接聽，上開爆裂物非其所製造
云云，如何不足採信，於理由中詳加說明與指駁。並說明上訴人
於八十六年六月十四日當天下午六時四十五分許即已進入校園，
迄下午九時三十分許返家長達二、三小時之久，且知悉開啟暗鎖
之方法，自有機會放置爆裂物等情甚詳。從形式上觀察，並無違
背法令之情形存在。次按證據之取捨，屬於事實審法院之職權，
其取捨苟不違背經驗法則或論理法則，即不容其任意指為違法，
而據為上訴第三審之適法理由。查內政部警政署刑事警察局於八
十九年八月十日函文固載明萬花筒鞭炮火藥，製造煙火用原料經
混合後之黑色煙火藥，遇熱、摩擦、撞擊、或靜電均極敏感，隨
時有發生爆炸之危險性，如急速加熱或點火引發，在密閉容器內
即會爆炸，在地上開放空間則產生爆燃之火藥爆發性反應。該火
藥一移動，若無遇熱、摩擦、撞擊或靜電等作用，應不會爆炸等
情。核與告訴人所稱：伊發現有一黑色衣服，將衣服掀開，發現
有一精緻紅白色格子包裝的小禮盒，移動後就爆炸受傷」等語，
足見該填充有炸藥之小禮盒爆裂物，因經移動即時發生爆炸，顯
有上揭移動之震動、摩擦或撞擊、靜電之一敏感情形所觸動而引
爆。而警方於現場查獲之爆裂物一包，與在上訴人住處所查扣之
萬花筒鞭炮五支之成分相同，紙張之顏色紋路類似，因而認定上
開爆裂物應為上訴人所製造，其採證尚無不合。而告訴人確有於
遭炸傷前，有接獲透過電話變聲器發話之電話，警方且於上訴人
之妻所經營之幼稚園查扣得變聲器乙只，上訴人有透過變聲器打
電話到校，亦無不合，則上開電話通話中雖有吵雜聲，亦不足以
證明上訴人未在家中有撥打上開電話。另原判決理由中引用電信
單位所檢送通話紀錄，顯示上訴人於當日七時二十三分十秒打電
話到校，與原判決依告訴人許棍所指接獲電話之時間以認定上訴
人係於八十六年六月十五日上午七時十分許打電話到校等情，雖
非一致；但一般人接獲電話，事後追憶，只能提及來電之約略時
間，與確實之時間難以完全合，且上訴人既有製造爆裂物置放
於校車上並炸傷告訴人之事實，則上訴人究於何時打電話到校，
於判決之主旨不生影響，難指為違法。其餘上訴理由，無非就原
審採證認事之任意爭執，核無所指違背法令之情形存在。上訴意
旨徒就原審採證認事職權之適法行使，及原判決已說明之事項，
任意指摘，核與法律規定得為第三審上訴理由之違法情形，不相
適合。其上訴為違背法律上之程式，應予駁回。
據上論結，應依刑事訴訟法第三百九十五條前段，判決如主文。
中　　華　　民　　國　九十四　年　　十　　月   二十　 日
                      最高法院刑事第六庭
                          審判長法官  莊　登　照
                                法官  黃　一　鑫
                                法官  魏　新　和
                                法官  林　秀　夫
                                法官  陳　晴　教
      本件正本證明與原本無異
                                      書  記  官
中　　華　　民　　國　九十四　年　　十　　月　二十八　日
                                                     ｍ
